【裁判字號】    98,消債更,401
【裁判日期】    981112
【裁判案由】    更生事件
【裁判全文】
臺灣臺北地方法院民事裁定           98年度消債更字第401號
聲  請  人即
債  務  人  甲○○
代  理  人  吳鴻奎律師
上列聲請人因消費者債務清理事件聲請更生，本院裁定如下：
    主  文
聲請駁回。
聲請程序費用由聲請人負擔。
    理  由
一、按債務人對於金融機構因消費借貸、自用住宅借款、信用卡
    或現金卡契約而負債務，在聲請更生或清算前，應提出債權
    人清冊，以書面向最大債權金融機構請求協商債務清償方案
    並表明共同協商之意旨，消費者債務清理條例第151條第1項
    定有明文。次按債務人與金融機構協商成立者，不得聲請更
    生或清算，但因不可歸責於己之事由，致履行顯有重大困難
    者，不在此限；本條例施行前，債務人依金融主管機關協調
    成立之中華民國銀行公會會員辦理消費金融案件無擔保債務
    協商機制與金融機構成立之協商，準用前項之規定，同條例
    第151條第5項、第6項分別定有明文。又聲請更生或清算不
    合程式或不備其他要件者，法院應以裁定駁回之，但其情形
    可以補正者，法院應定期間先命補正，復為同條例第8條所
    明定。
二、本件聲請意旨略以：聲請人於消費者債務清理條例施行前，
    於民國96年1、2月曾與最大債權銀行台新銀行成立協商，協
    商條件為每月清償新臺幣（下同）20,000元，然聲請人每月
    薪資僅為3萬多元，雖負擔家庭生活支出、子女及母親扶養
    費用後，再行負擔上述協商條件已屬勉強，聲請人仍竭力負
    擔，直至96年10月、11月間，聲請人身體因發生職業傷害，
    受有肋骨斷裂等傷害，被迫停止工作1月之久，當時亦無任
    何收入，故百般無奈，僅能發生毀諾之情事，此為不可歸責
    於債務人而致履行顯有重大困難之事由；又聲請人之無擔保
    或無優先權之債務總額未逾12,000,000元，復未經法院裁定
    開始清算程序、許可和解或宣告破產，應得聲請更生，爰依
    消費者債務清理條例第151條第5項規定聲請更生云云。
三、聲請人固主張其有如聲請意旨所示之不可歸責於己致履行顯
    有重大困難之事由，然查：
（一）聲請人業已自承其於消債條例施行前，就積欠各金融機構
      之信用卡及信用貸款債務，曾利用中華民國銀行公會會員
      辦理消費金融案件無擔保債務協商機制，與最大債權銀行
      台新銀行成立協商，約定自95年11月起，分120期，年利
      率2%，每月10日繳付20,445方式清償債務，依各債權銀行
      債權金額比例清償各項債務等情，此有協議書在卷可據，
      則除聲請人有因不可歸責於己之事由致其履行債務顯有重
      大困難外，揆諸前揭說明，聲請人自不得再依消債條例聲
      請更生。又聲請人依據上述協商方案，償還至96年11月止
      ，並自96年12月起毀諾之事實，亦有台新國際商業銀行股
      份有限公司98年10月14日函1份及協議書1紙在卷可稽，又
      為聲請人所自承在卷，此亦為不爭之事實。
（二）按聲請人於協商當時，既已衡量自身之還款能力、經濟狀
      況、家庭收支狀況，並據此評估債權銀行之協商還款條件
      後，而後簽署協商協議書，同意債權銀行之無擔保債務還
      款計劃，則如聲請人現階段收入、支出狀況與協商當時事
      實未未變更，即核與消費者債務清理條例第151條第5項所
      規定「不可歸責於己之事由致履行顯有重大困難」之要件
      不符。
（三）聲請人自96年8月起至96年12月止，薪資所得收入為151,5
      00元，月薪資收入為30,300元；97年1月至97年12月，薪
      資收入為363,600元，月薪資為30,300元；98年1月至98年
      2月，薪資收入為60,600元，月薪資收入為30,300元；98
      年3月至98年7月，薪資收入為151,500元，月薪資收入為
      30,300元之事實，有聲請人提出之財產及收入狀況說明書
      、本院稅務電子閘門財產所得調件明細表在卷可證，足證
      聲請人自96年8月起至98年7月止，其每月薪資所得自協商
      成立時起迄今均無變更；又聲請人主張扶養親屬之事實，
      於前述與債權銀行協商當時，即屬存在之情，有聲請人所
      提出戶籍謄本1份在卷可據，故協商當時，聲請人應已衡
      量扶養親屬之狀況；另外，經本院函詢聲請人於96年10月
      間赴該醫院就醫狀況，財團法人天主教耕莘醫院於98年10
      月22日以耕醫病歷字第0980005711號函回覆，稱聲請人於
      96年10月25日急診，主訴胸壁疼痛，疑似第八右側肋骨骨
      折及胸壁挫傷，治療以消炎止痛，會些微影響日常生活和
      工作，時期因人而異，多半會於一週內較不疼痛，逐漸康
      復，另支出醫療費用自費1,564元之情，有上述來函可稽
      ，依據來函所示，亦無聲請人所陳述其1個月無法工作之
      事實；依據上述聲請人之薪資所得資料及耕莘醫院來函所
      示，聲請人雖於96年10月25日因傷而就醫，然上述病痛，
      並未影響聲請人之經濟狀況及清償能力，可資確定，故聲
      請人主張有不可歸責於己致履行顯有重大困難之事由存在
      ，即無所據。
（四）另按債務清償方案成立後，固由債務人按其條件履行，惟
      需於其後發生情事變更，在清償期間收入或收益不如預期
      ，致該方案履行困難甚或履行不能，因不可歸責於己，始
      能聲請更生或清算，此項規定旨在避免債務人任意毀諾已
      成立之協商，濫用更生或清算之裁判上債務清理程序，蓋
      以債務清償方案係經當事人行使程序選擇權所為之債務清
      理契約，債務人應受該成立之協議所拘束；債務人既已與
      金融機構協商成立，如認該協商方案履行有其他不適當情
      形，自仍應再循協商途徑謀求解決，縱使聲請人就協商結
      果毀諾，但非不得應經由個別債權銀行協商程序以求適當
      履債，應無逕行聲請本件債務更生之必要性。
四、綜上所述，聲請人既難認有何不可歸責於己之事由，致履行
    顯有重大困難之情，應屬聲請更生之要件不備，且又無從補
    正，依首揭條文之意旨，自應駁回其更生之聲請。爰裁定如
    主文。
中    華    民    國    98    年    11    月    12    日
              民事第五庭    法      官  陳杰正
上為正本係照原本作成
如不服本裁定，應於裁定送達後10日內，以書狀向本院提出抗告
，並繳納抗告費新臺幣1千元
中    華    民    國    98    年    11    月    12    日
                            書  記  官  王怡屏

司法院資訊處製作；財團法人民間司法改革基金會備份。
